# Verbs: Future Tense


_An Aimsir Fháistineach_ is the future tense (I will go, I will do, etc).


## Regular Verbs


## First conjugation

Monosyllabic verbs

|           | mé/tú/sé/etc. | muid       |
| --------- | ------------- | ---------- |
| **tóg**   | tógfaidh mé   | tógfaimid  |
| **caith** | caithfidh mé  | caithfimid |
| **dóigh** | dófaidh mé    | dófaimid   |
| **léigh** | léifidh mé    | léifimid   |
| **suigh** | suífidh mé    | suífimid   |

Polysyllabic verbs that end in _-áil_

|             | mé/tú/sé/etc.  | muid         |
| ----------- | -------------- | ------------ |
| **sábháil** | sábhálfaidh mé | sábhálfaimid |

Verbs like _taispeáin_, _tiomáin_

|               | mé/tú/sé/etc.    | muid           |
| ------------- | ---------------- | -------------- |
| **taispeáin** | taispeánfaidh mé | taispeánfaimid |
| **tiomáin**   | tiomáinfidh mé   | tiomáinfimid   |


## Second conjugation

Polysyllabic verbs ending in _-igh_

|               | mé/tú/sé/etc. | muid       |
| ------------- | ------------- | ---------- |
| **ceannaigh** | ceannóidh mé  | ceannóimid |
| **imigh**     | imeoidh mé    | imeoimid   |

Polysyllabic verbs ending in _-il_, _-in_, _-ir_ and _-is_.
Notice that the last vowel-cluster in the root is removed:

|              | mé/tú/sé/etc. | muid        |
| ------------ | ------------- | ----------- |
| **ceangail** | ceanglóidh mé | ceanglóimid |
| **cosain**   | cosnóidh mé   | cosnóimid   |
| **imir**     | imreoidh mé   | imreoimid   |
| **inis**     | inseoidh mé   | inseoimid   |

Other polysyllabic verbs

|               | mé/tú/sé/etc.    | muid           |
| ------------- | ---------------- | -------------- |
| **foghlaim**  | foghlaimeoidh mé | foghlaimeoimid |
| **freastail** | freastalóidh mé  | freastalóimid  |


## First person plural

There’s a choice in the first person plural form between a conjoined form and a separate form:
* Beimid      / Beidh muid
* Ceannóimid  / Ceannóidh muid
* Brisfimid   / Brisfidh muid


## _Ní_, _An_, _Nach_, _Go_

For negatives use _ní_, and add a séimhiú to the verb:

* _Ní cheannóidh sí an carr_ (She won't buy the car)
* _Ní fhoghlaimeoidh mé Béarla_ (I won't learn English)

For positive questions use _an_, and add an urú to the verb (no change for vowels):

* _An imreoidh tú cluiche leadóige liom amárach?_ (Will you play a game of tennis with me tomorrow?)
* _An bhfeicfidh tú í anocht?_ (Will you see her tonight?)

For negative questions use _nach_, and add an urú to the verb or _n-_ for vowels:

* _Nach mbeidh tú ar ais ag an deireadh seachtaine?_ (Won't you be back at the weekend?)
* _Nach dtógann tú an bus?_ (Will you not take the bus?)

For dependent forms use _go_, and add an urú to the verb or _n-_ for vowels:

* _Deirtear go dtiocfaidh níos mó daoine_ (It is said that more people will come)
* _Tá súil agam go n-imeoidh siad_ (I hope that they will play)


## Irregular Verbs

7 of the 11 irregular verbs have irregular forms in the future tense.

|           | mé/tú/sé/etc.  | muid         | Neg             | Other                               |
| --------- | -------------- | ------------ | --------------- | ----------------------------------- |
| **abair** | déarfaidh mé   | déarfaimid   | ní déarfaidh    | an/nach/go ndéarfaidh               |
| **beir**  | béarfaidh mé   | béarfaimid   | ní bhéarfaidh   | an/nach/go mbéarfaidh               |
| **bí**    | beidh mé       | béimid       | ní bhéidh       | an/nach/go mbéidh                   |
| clois     | cloisfidh mé   | cloisfimid   | ní chloisfidh   | an/nach/go gcloisfidh               |
| déan      | déanfaidh mé   | déanfaimid   | ní dhéanfaidh   | an/nach/go ndéanfaidh               |
| **faigh** | gheobhaidh mé  | gheobhaimid  | ní bhfaighidh   | an/nach/go bhfaighidh               |
| feic      | feicfidh mé    | feicfimid    | ní fheicfidh    | an/nach/go bhfeicfidh               |
| **ith**   | íosfaidh mé    | íosfaimid    | ní íosfaidh     | an íosfaidh<br />nach/go n-íosfaidh |
| tabhair   | tabharfaidh mé | tabharfaimid | ní thabharfaidh | an/nach/go dtabharfaidh             |
| **tar**   | tiocfaidh mé   | tiocfaimid   | ní thiocfaidh   | an/nach/go dtiocfaidh               |
| **téigh** | rachaidh mé    | rachaimid    | ní rachaidh     | an/nach/go rachaidh                 |


----
[Back to Index](../index.md)